【裁判字號】    92,智,6
【裁判日期】    921031
【裁判案由】    損害賠償等
【裁判全文】
臺灣臺北地方法院民事判決                              九十二年度智字第六號
    原      告  台灣勞工陣線協會
    法定代理人  丙○
    原      告  乙○○
    右二人共同
    訴訟代理人  廖蕙芳  律師
    被      告  甲○
                        ）
    訴訟代理人  呂榮海  律師
    複代理人    蔡惠琇  律師
當事人間損害賠償等事件，本院於九十二年十月三日言詞辯論終結，判決如下：
    主    文
原告之訴及假執行之聲請均駁回。
訴訟費用由原告負擔。
    事    實
甲、原告方面：
一、聲明：
  (一)被告應給付原告台灣勞工陣線協會新台幣（下同）二百五十萬元，及自民國（下
    同）九十年六月一日起至清償日止，按週年利率百分之五計算之利息。
  (二)被告應給付原告乙○○一百五十萬元，及自九十年六月一日起至清償日止，按週
    年利率百分之五計算之利息。
  (三)被告應自費將如附件所示之內容及本件判決書內容之全部，登載於中國時報、聯
    合報及自由時報之第一版下方連續三日。
  (四)原告願供擔保，請准宣告假執行。
二、陳述：
  (一)原告台灣勞工陣線協會（下稱勞陣協會）於八十八年時曾邀請數人負責編著「台
    灣勞工的主張二○○○勞動政策白皮書」（下稱系爭勞動政策白皮書）一書，並
    約定將該書之著作權移轉予原告勞陣協會，著作權完成後原告勞陣協會遂於同年
    十一月一日出版系爭勞動政策白皮書。詎被告於九十年三月五日出版之經濟前瞻
    雜誌第七十四期第一一三頁以下所撰寫之「解決日益惡化失業問題的積極對策」
    （下稱系爭文章）一文中，內容諸多抄襲系爭勞動政策白皮書由原告乙○○所執
    筆著作之部分，其抄襲部分如：1.系爭文章第一一五頁至第一一六頁有關「失業
    保險宜單獨立法」所列之五大缺點，係全部抄襲系爭勞動政策白皮書第二十九頁
    至三十頁即第三章「就業安全體系之重建」部分；2.系爭文章第一一六頁關於失
    業給付辦法之四大不合理處，係抄襲系爭勞動政策白皮書第三十頁至第三十二頁
    ，除其中一項已修訂辦法未抄襲外，逐字抄襲其餘四項；3.系爭文章第一一六頁
    「便宜行事的做法」，係逐字抄襲系爭勞動政策白皮書第三十七頁之「失業保險
    應單獨立法」一節；4.系爭文章第一一七頁關於勞資爭議處理辦法，係逐字抄襲
    系爭勞動政策白皮書第十八頁至第十九頁；5.系爭文章第一一七頁之「大量解僱
    保護法」，係抄自系爭勞動政策白皮書第四十四頁有關「催生大量解僱保護法」
    一節，約五十五字。另就台灣高等法院九十一年度上易字第二七二號之他案訴訟
    過程中，被告提出伊於八十八年十一月二十五日在聯合報所發表「談失業問題及
    勞工政策之建議」一文中，前開文章第一段有關「應儘速建立就業安全體系」部
    分，幾乎與系爭勞動政策白皮書第二十九頁至第三十二頁之內容相同，是被告有
    二次侵害原告著作權之情事甚明。故而，原告按民法第一百九十五條及著作權法
    第八十八條規定，請求被告賠償原告勞陣協會著作財產權一百萬元，並就被告於
    獨家報導上誹謗原告勞陣協會及原告乙○○等名譽，原告就此部分按民法第一百
    九十五條第一項及著作權法第八十五條第一項之規定，各請求一百五十萬元之慰
    撫金，且就被告侵害原告著作人格權部分，按著作權法第八十五條第二項、同法
    第八十九條及民法第一百九十五條第一項之規定，請求如原告訴之聲明第三項之
    主張；並自被告收受原告律師函之翌日，即自九十年六月一日起計算損害賠償之
    利息。
  (二)又被告抄襲部分，係原告乙○○所著作，蓋系爭勞動政策白皮書乃由原告乙○○
    擔任總策劃，並由訴外人黃曉玲、孫友連、林宗弘..等人編著，而原告乙○○所
    負責部分為「就業安全體系」、「勞工行政體系」、「勞資爭議問題處理機制」
    與「國民年金」等，此皆有企劃草案可稽；又況，臺灣高等法院九十一年度上易
    字第二七二號判決理由中，亦認定系爭勞動政策白皮書係參考各方著作，由編輯
    小組獨立著作，並非抄襲他人著作而得。而為求訴訟上之明確，原告乙○○嗣將
    系爭勞動政策白皮書之著作財產權讓與予原告勞陣協會，此亦有雙方所簽訂之「
    著作權讓與契約書」可稽，是原告乙○○與勞陣協會之主張於法有據。至於被告
    所提出之「新經濟與勞工政策」演講稿，乃係被告自行列印資料，其上並無任何
    日期，原告否認之。另就被告於九十二年五月二十九日庭呈所謂收錄被告文章之
    光碟片，其中「談失業問題與勞工政策之建議」內容就「應儘速建立就業安全系
    統」部份，與原告指摘其抄襲而發表於經濟前瞻雜誌第七十四期之「解決日益惡
    化失業問題的積極對策」一文，大致相同，前已敘明。況且前開文章之存檔日期
    為八十八年九月二十五日，然原告乙○○於八十八年五月一日在「勞動者」雜誌
    第一○五期發表過，是原告公開發表之文章，早於被告光碟片之存檔日期，足證
    原告乙○○乃系爭勞動政策白皮書之著作權人無疑；又被告光碟片之存檔日期並
    非確實存檔日期，原告否認其真正，且被告所提出之光碟片因未曾公開發表過，
    原告自無從抄襲，亦足證係被告抄襲原告系爭勞動政策白皮書。更何況，原告完
    成初稿後，曾送請三位總統候選人，請其簽署推薦，就候選人宋楚瑜部分即係由
    被告轉交，是被告早在原告出版前取得系爭勞動政策白皮書，而被告嗣後所提出
    之磁片，竟有將原告書內容整理並表格化，其上更註明「勞動政策白皮書，原作
    ：台灣勞工陣線」，足見被告自認原告勞陣協會對系爭勞動政策白皮書有所有權
    。
  (三)再者，被告以系爭內容乃各界所討論，非原告獨有，故系爭勞動政策白皮書不在
    著作權保護範圍，惟被告曾於臺灣高等法院九十一年度上易字第二七二號判決中
    先位主張原告侵害其著作權，備位主張系爭勞動政策白皮書之語文著作權即編輯
    著作權不存在，其所據理由亦為該內容是各界所經常討論而無原創性；然經前開
    判決已經確認原告對系爭勞動政策白皮書有著作權，被告卻仍執陳詞，反於確定
    判決理由之主張，顯無理由。又況，系爭勞動政策白皮書雖承襲勞陣協會十八年
    來之主張，及參考各方著作，但均係編輯小組所獨立著作，並非抄襲他人之著作
    而得，依最高法院八十一年度台上字第三○六三號判決及嘉義地方法院八十七年
    度訴字第七二○號判決意旨，系爭勞動政策白皮書具有原創性，且原告享有該書
    之著作權；換言之，倘係著作權人獨立著作，不管該著作之議題是否為各界所討
    論。均具有原創性而享有著作權，從而，被告所言顯不可採。
三、證據：提出台灣勞工的主張二○○○勞動政策白皮書節本及前言各一件、被告於
    經濟前瞻雜誌之文章一件、獨家報導第六七一期第一○四至一○五頁一件、臺灣
    高等法院九十一年度上易字第二七二號判決暨言詞辯論筆錄節本各一件、聯合時
    報部分一件、律師函二件、企畫草案一件、人民團體立案證書一件、會議紀錄一
    件、磁片一片、現金支出傳票三件、交易明細單一件、勞動者一○五期之五一特
    刊部分一件、被告光碟有關「談失業問題與勞工政策之建議」文章及「勞動政策
    白皮書」二頁各一件、勞工國是會議大會手冊（二）及內文一頁各一件、原告乙
    ○○之中國信託存摺、總統府用牋一件、行政院衛生署函一件、大會手冊二件、
    臺灣高等法院九十年度訴字第一三二號判決一件、丙○帳戶及定存部分各一件、
    嘉義地方法院八十七年度訴字第七二○號及最高法院八十一年度台上字第三○六
    三號判決要旨各一件、著作權讓與契約書一件、台灣勞工陣線協會第三屆第三次
    理監事會議程三件、台灣勞工陣線協會帳戶部分二件（以上均影本）等件為證。
乙、被告方面：
一、聲明：
  (一)原告之訴及其假執行之聲請均駁回。
  (二)如受不利判決，被告願供擔保請准免為假執行。
二、陳述：
  (一)原告起訴主張被告抄襲原告勞陣協會之系爭勞動政策白皮書一書內容，復主張被
    告抄襲原告乙○○於八十八年五月一日發表於「勞動者」雜誌第一○五期之文章
    ，倘原告主張係「勞動者」雜誌第一○五期發表之文章，則勞陣協會顯非著作財
    產權人，且前開文章之著作財產權及人格權，與系爭勞動政策白皮書之著作財產
    權及人格權係屬兩個不同之請求權，與原告起訴狀所主張之基礎事實完全不同，
    乃為民事訴訟法第二百五十五條規定訴之變更及追加，被告不同意。又原告勞陣
    協會並非著作財產權人，蓋被告二十年來長期從事關於勞動關係、勞工問題之研
    究，並常針對時勢之主題進行演講，於八十七年及八十八年間，即對當時流行之
    新經濟（知識經濟）所產生之勞工問題爭議進行研究，並常受各工會之邀請進行
    演講，按演講人對演講內容有著作權，且被告亦已將演講稿存於電腦檔案，是被
    告至少於八十七年間對該演講內容即享有著作權，況被告曾指導過原告勞陣協會
    相關問題，早於原告於八十八年十一月一日或實際上係八十九年二月間出版系爭
    刊物所提出之時間，準此，原告據以請求被告侵害期著作權，實無理由。又況，
    系爭勞動政策白皮書之內容，乃各界包括學界、立法委員所經常討論者，並進而
    草擬立法草案，可知該內容並非原告等所獨有而具有排他性，被告否認抄自原告
    及侵害其權利；退一步言，按著作權法第十條之一規定可知，系爭勞動政策白皮
    書不僅在「表達」方面無任何創作性可言，內容更屬勞工界、學者、立法委員等
    之概念或思想而已，並不在著作權保護之範圍。
  (二)另就臺灣高等法院九十一年度上易字第二七二號損害賠償事件，曾傳訊證人即訴
    外人林惠官為證，而林惠官長期擔任工會理事長，並經常閱讀或參與被告所為之
    演講、討論會，其所言有利於被告之證言應予審酌。況且，被告早於八十八年九
    月間完成並提出「談失業問題與勞工政策之建議」一文，並發表於聯合報，此有
    證人莊重吉之證言可稽，此較原告於八十八年十一月一日出版系爭勞動政策白皮
    書之時間為先，被告並非抄襲自原告，至於原告主張八十八年十月七日曾將稿件
    交予被告轉交予訴外人宋楚瑜，並不實在，且由被告提出之光碟片，更足證前開
    文章早於八十八年九月二十五日之前即已完成，是以，原告所言並不足採。此外
    ，被告否認原告所稱系爭勞動政策白皮書係原告乙○○獨立創作之著作，被告亦
    否認系爭勞動政策白皮書於八十八年十一月一日出版及發行至書店，且原告亦未
    舉證說明；又況，系爭勞動政策白皮書係勞陣協會多數個人之主張，並非將該書
    面文字化，即認係勞陣協會之主張或其著作。
  (三)又原告起訴時主張系爭勞動政策白皮書，於著作時已約定由原告乙○○將著作財
    產權移轉予原告勞陣協會，惟原告勞陣協會係於八十八年月二十八日成立，如何
    受讓八十八年十一月一日出版之著作財產權？又況，縱勞陣協會成立前已受讓系
    爭著作財產權，然斯時勞陣協會既不具備法人資格，如何受讓及移轉所有權，是
    勞陣協會主張其著作財產權受侵害，顯有當事人不適格之虞。再者，著作權人於
    著作完成時即享有著作權，並不以發表為必要，是被告既於八十八年九月底前提
    出前開文章，此有光碟片存檔日期為憑，按著作權法第十條規定被告即享有著作
    權，原告雖否認被告提出光碟片存檔日期為真正，惟原告主張原告乙○○著作系
    爭勞動政策白皮書係八十八年十月六日，亦係依據磁片上所取得之時間為完成日
    期，是以，依原告所言之邏輯，並不可採。況且，系爭勞動政策白皮書既係將所
    看過之資料、著作綜合整理而成，乃屬改作之創作，按著作權法第六條之規定，
    自不得對原著作主張抄襲，且原告並未受有損害，其主張自不符權利保護要件。
三、證據：提出被告儲存於電腦之演講稿一件、臺灣高等法院九十一年度上易字第二
    七二號損害賠償事件之審判筆錄一件（以上均影本）等件為證。
    理  由
一、本件原告起訴主張其於八十八年時曾邀請數人負責編著「台灣勞工的主張二○○
    ○勞動政策白皮書」一書，並約定將該書之著作權移轉予原告勞陣協會，嗣後於
    同年十一月一日出版，詎被告於九十年三月五日出版之經濟前瞻雜誌第七十四期
    第一一三頁以下所撰寫之「解決日益惡化失業問題的積極對策」一文中，內容諸
    多抄襲系爭勞動政策白皮書由原告乙○○所執筆著作之部分，被告侵害原告著作
    權之情事甚明，為此依民法第一百九十五條及著作權法第八十八條規定，請求被
    告賠償原告勞陣協會著作財產權一百萬元，並將判決全文登報，另就被告誹謗原
    告名譽部分各請求一百五十萬元之慰撫金等語；被告則以原告勞陣協會並非「勞
    動者」雜誌第一○五期發表之文章之著作財產權人，且前開文章之著作財產權及
    人格權，與系爭勞動政策白皮書之著作財產權及人格權係屬兩個不同之請求權，
    與原告起訴狀所主張之基礎事實完全不同，又被告長年就勞工問題發表演講，講
    稿內容亦已留存於電腦檔案中，被告對此自有著作權，況被告曾指導過原告勞陣
    協會相關問題，期間早於原告出版系爭刊物所提出之時間，準此，原告據以請求
    被告侵害期著作權，實無理由，其次，有關系爭勞動政策白皮書之內容，乃各界
    包括學界、立法委員所經常討論者，並進而草擬立法草案，並非原告等所獨創，
    原告復主張其著作財產權係於原告乙○○完成著作後即將著作財產權移轉予原告
    勞陣協會，惟原告勞陣協會係於八十八年月二十八日成立，如何受讓八十八年十
    一月一日出版之著作財產權，足見原告並非著作財產權人，並未受有損害，其主
    張自不符權利保護要件云云置辯。
二、經查，本件原告起訴主張遭被告侵害著作財產權之標的物，乃該協會於八十八年
    十一月一日所出版之勞動政策白皮書，原告指被告於九十年三月五日出版之經濟
    前瞻雜誌第七十四期第一一三頁以下所撰寫之「解決日益惡化失業問題的積極對
    策」一文中，有下列部分涉及抄襲：(一)系爭文章第一一五頁至第一一六頁有關「
    失業保險宜單獨立法」所列之五大缺點，係全部抄襲系爭勞動政策白皮書第二十
    九頁至三十頁即第三章「就業安全體系之重建」部分；(二)系爭文章第一一六頁關
    於失業給付辦法之四大不合理處，係抄襲系爭勞動政策白皮書第三十頁至第三十
    二頁，除其中一項已修訂辦法未抄襲外，逐字抄襲其餘四項；(三)系爭文章第一一
    六頁「便宜行事的做法」，係逐字抄襲系爭勞動政策白皮書第三十七頁之「失業
    保險應單獨立法」一節；(四)系爭文章第一一七頁關於勞資爭議處理辦法，係逐字
    抄襲系爭勞動政策白皮書第十八頁至第十九頁；(五)系爭文章第一一七頁之「大量
    解僱保護法」，係抄自系爭勞動政策白皮書第四十四頁有關「催生大量解僱保護
    法」一節，約五十五字；除上述部分外，原告指稱被告於另案台灣高等法院九十
    一年度上易字第二七二號訴訟過程中，曾提出伊於八十八年十一月二十五日在聯
    合報所發表「談失業問題及勞工政策之建議」一文，該文章第一段有關「應儘速
    建立就業安全體系」部分，幾乎與系爭勞動政策白皮書第二十九頁至第三十二頁
    之內容相同。關於上開文章相同部分，被告並不爭執，經本院比對二者，除虛語
    詞部分略有出入外，其餘內容及用字遣詞大致相同，是上開二文章確屬雷同，應
    無疑義。故本件應予究明者，主要厥為原告就系爭文章是否擁有著作權，若原告
    具有上揭文章之著作權，則被告之不當引用行為自當構成侵權行為，反之，則原
    告之訴即欠缺權利保護要件，為無理由。準此，玆析論兩造之各項爭議如下：
  (一)原告所指其具有著作權之書籍乃其在八十八年十一月一日初版之「台灣勞工的主
    張2000勞動政策白皮書」（參原證一），依該書版權頁所示，系爭書籍係由原告
    乙○○擔任總策劃，乙○○同時為系爭書籍之編輯小組成員，由是可知，系爭書
    人係以歸納整理之方式完成系爭書籍。另依原告乙○○於另案九十一年度上易字
    第二七二號損害賠償事件審理過程中所為證詞：「（系爭勞動政策白皮書）是集
    體創作的，我們是以編輯小組的名義將編輯的人列出，這本書的每一章節沒有載
    列出著作的人。就我所知，這本書在八十八年十月初草稿就完成了。在八十八年
    十一月二十二日之前，書就印刷完成．．．並在記者會當場發書給記者。這本書
    初稿完成時，我們有送給三位總統候選人，我們是透過甲○找宋楚瑜．．．」、
    「這本書是勞工陣線十八年來的主張把他編入，我們認為用個別的名義來列作者
    比較不好，我們是好幾個人負責一個主題，是很多人做出來的，所以用編輯小組
    的名義」、「著作當然會看很多資料，包括好多人的著作，再加以整理」等語（
    參原證四，上揭判決第十三頁），可知系爭勞動政策白皮書確係由數人共同合作
    完成，此種型態之著作，按現行著作權法之規定，可分為兩類，其一為著作權法
    第七條所規定之「編輯著作」（Collect work），另為同法第十九條所規定之「
    共同著作」（Joint work），此二者主要之差異在於：1.「編輯著作」之著作權
    人僅係對於選輯、編排等格式擁有著作權，對於被收編之著作並不擁有著作權，
    該被收編著作之著作權仍由原著作人享有；而「共同著作」之各著作人於從事著
    作時主觀上即明白其所完成之著作僅為最終完成品之一部份，若其完成部分明確
    可分，例如書籍中某一部份之章節，則各該著作人就其所完成之部分享有著作權
    。2.就著作權之主張部分，「編輯著作」之著作人就其編輯之內容享有著作權，
    對被收編之著作並未享有著作權，是以，若係被收編之著作遭受侵害，編輯著作
    人無權主張權利之保護；至「共同著作」，有關其權利之行使，則應共同為之（
    著作權法第四十條之一參照）。本件依原告所提出之系爭勞動政策白皮書所載，
    若係屬於「編輯著作」，則原告等人必須證明內文部分係由何人所創作，以及原
    告如何取得被收編之著作之著作財產權；若系爭勞動政策白皮書係屬於「共同著
    作」，則原告必須證明有關內文部分究係由何人負責何一章節，以及各章節之著
    作人是否已經將其所有之著作財產權讓與原告，易言之，原告亦須證明其著作財
    產權之來源。惟查，本件原告主張系爭著作係由原告乙○○一人獨立完成，而乙
    ○○乃受僱於原告台灣勞工陣線協會，依著作權法第十一條規定，系爭著作之著
    作財產權即屬於台灣勞工陣線協會，縱然認台灣勞工陣線協會於八十八年間尚未
    成立，無法受讓著作財產權，與乙○○間未成立僱傭契約關係，原告台灣勞工陣
    線協會亦得以原告乙○○嗣後讓與系爭著作之著作財產權方式取得著作財產權，
    從而原告等自得提起本件訴訟，訴請被告賠償損害云云。姑不論原告台灣勞工陣
    線協會是否已經自乙○○合法受讓系爭著作之著作財產權，即以原告所指系爭著
    作係由乙○○一人獨立創作一節而言，與乙○○於上述台灣高等法院九十一年上
    易字第二七二號損害賠償事件審理中所為之證詞即有不同，換言之，原告乙○○
    如何證明系爭著作係由其一人獨立創作而來？按著作權之取得不以登記為要件，
    然著作人於完成著作時，仍宜以適當方式表示著作權之歸屬，此所以美國著作權
    法要求著作人應於著作明顯處標示◎符號（美術著作如繪畫、雕刻等則多以簽名
    方式宣示），以宣示著作權之誰屬。我國著作權法雖無類似之規定，惟著作之版
    權宣示頁亦得作為認定著作權誰屬之依據，換言之，版權頁之內容，即係作為認
    定著作權歸屬之依據。而本件系爭勞動政策白皮書既僅宣示系爭著作係由乙○○
    擔任總策劃，並由沈倖如等十三位人士擔任編輯小組成員，則系爭勞動政策白皮
    書不論係屬於「編輯著作」抑或「共同著作」，其著作人均非僅乙○○一人，沈
    倖如等十三位編輯小組成員是否與原告台灣勞工陣線協會間具有僱傭關係，渠等
    是否曾移轉著作財產權予原告，非無疑義。是以，原告等主張系爭勞動政策白皮
    書之著作權為其所有云云，是否屬實，即有疑問。
  (二)縱認為系爭「台灣勞工的主張2000勞動政策白皮書」一書係由原告台灣勞工陣線
    協會於封面頁具名，即足以認定系爭著作之著作財產權屬原告所有。然查，依系
    爭書籍之版權頁所示，作者一欄係標示為「台灣勞工陣線、台北市上班族協會、
    台灣原住民族勞工聯盟」三者，非僅台灣勞工陣線協會一人，足見著作權人有三
    ，原告台灣勞工陣線協會及乙○○出面主張渠等為著作權人，顯然亦與證據資料
    所示內容不符。原告復提出磁片以證明系爭著作係由乙○○完成，經本院檢視系
    爭磁片內容，固與系爭勞動政策白皮書文章所載文字相符，惟此僅能證明原告等
    存有系爭書籍之電子檔，至該電子檔內容係何人製作，仍無從知悉，蓋電子檔內
    容無法提出足資分辨之訊息，是原告以此主張，仍屬不足。原告復舉上揭台灣高
    等法院九十一年上易字第二七二號判決，主張該判決理由中已載明「足見系爭勞
    動政策白皮書，係參考各方著作，由編輯小組獨立著作，並非抄襲他人著作而得
    ，是被上訴人（即本件原告）之系爭勞動政策白皮書自有原創性，應享有著作權
    。」等語，足證原告享有系爭書籍之著作權云云。然查，上揭判決主要內容在於
    說明上訴人（即本件被告）無法證明其對系爭書籍中部分章節（即本件爭議之章
    節內容）享有著作權，反而係本件原告提出相當證據證明系爭書籍內容係由原告
    之編輯小組獨立著作，且該書籍內容具原創性，應享有著作權，受著作權法保護
    。惟可資注意者，乃：1.該判決並未具體指明本件原告單獨享有系爭書籍之著作
    權；2.該判決認為系爭書籍係由編輯小組參考各方著作而完成，至原告所完成之
    著作究係編輯著作，抑或共同著作，並未認定。是上開判決固然足供作為認定本
    件被告於該事件中之主張為無理由，應予駁回其請求之依據，惟仍不足以作為認
    定系爭書籍係本件原告單獨完成、且係唯一之著作權人之憑恃，蓋非Ａ未必然即
    為Ｂ，此乃當然之理。況本件原告台灣勞工陣線協會迄今僅試圖證明乙○○為其
    受僱人，對於編輯小組其他成員，迄未能證明彼此之間亦有僱傭關係，則其他編
    輯小組成員所完成之著作部分，何以當然亦由台灣勞工陣線協會或乙○○取得著
    作權（著作權法第十一條參照）？遑論系爭書籍版權頁明白宣示作者除台灣勞工
    陣線之外，尚有「台北市上班族協會、台灣原住民族勞工聯盟」二者！原告單獨
    提出本件請求，自有未洽。縱認原告二人僅係就系爭著作中由乙○○獨立完成之
    部分提起本件請求，然如前所述，原告對於渠等於系爭著作中所占有之「應有部
    分」（參酌著作權法第四十條、第四十條之一規定）範圍為何，均無法提出明確
    證據證明，縱認被告確有涉及抄襲情事，惟此遭抄襲部分之著作究係由何人負責
    完成既有疑義，原告以著作權人地位訴請被告賠償損害並登報道歉云云，即屬無
    據，不應准許。
三、原告復以被告於獨家報導雜誌上誣稱原告等抄襲其著作，誹謗原告等之名譽，構
    成民法第一百九十五條侵害他人人格權應負損害賠償之規定，為此訴請被告賠償
    損害並登報道歉云云。然查，本件兩造對於系爭著作內所論及之勞工議題究係被
    告多年演講過程中所提及之事項，或係原告自行創作完成之文章存有爭議，其彼
    此對外宣稱擁有著作權乃當然情事，而被告於台灣高等法院九十一年上易字第二
    七二號判決中所以敗訴之主要原因，在於其無法證明擁有著作權，所謂「無法證
    明」並不當然等同於「不具有」，僅因舉證責任之分配及舉證難易度而影響結論
    之取向，是倘僅以此作為論斷著作權誰屬之依據，尚嫌率斷。而本院審視被告於
    獨家報導雜誌第六百七十一期中所為陳述內容，主要係在說明其準備競選期間因
    原告發函指摘其侵害著作權要求賠償，為避免無謂之爭執影響其被提名之機會，
    乃反擊認為原告始為侵害其著作權之行為人，並表示欲提出告訴等語，凡此乃一
    般人主張權利過程中相當正常之說辭，縱然失之主觀及偏見，亦尚難認為構成侵
    害他人人格權之行為，否則，任何遭敗訴判決之原告，均有可能因此須負侵害被
    告人格權損害賠償之責任，顯然不當。究否構成侵害人格權之行為，固然應審視
    個案內容以為評斷，惟本件被告既僅係表示其主觀見解，且所用詞句尚無不堪入
    目之情形，自難因此即認為構成侵權行為，是原告訴請被告賠償損害並登報道歉
    此部份之主張，亦無理由，應予駁回。
四、假執行之宣告：
    本件原告之訴既因無理由而遭駁回，其假執行之聲請即失所附麗，應併予駁回，
    附此敘明。
五、結論：原告之訴為無理由，依民事訴訟法第七十八條，判決如主文。
中      華      民      國    九十二    年      十      月    三十一    日
                                    民事第二庭  法  官  汪漢卿
正本係照原本作成
如對本判決上訴，須於判決送達後廿日內向本院提出上訴狀
中      華      民      國    九十二    年      十      月    三十一    日
                                                書記官  許婉如


司法院資訊處製作；財團法人民間司法改革基金會備份。
